【裁判字號】    97,台上,6527
【裁判日期】    971218
【裁判案由】    違反槍砲彈藥刀械管制條例
【裁判全文】
最高法院刑事判決            九十七年度台上字第六五二七號
上  訴  人  甲○○
            乙○○（原名楊智豪）
上列上訴人等因違反槍砲彈藥刀械管制條例案件，不服台灣高等
法院中華民國九十五年三月二十八日第二審判決（九十五年度上
訴字第四九九號，起訴案號：台灣板橋地方法院檢察署九十三年
度偵字第三七七五號），提起上訴，本院判決如下：
    主  文
原判決撤銷，發回台灣高等法院。
    理  由
本件原判決維持第一審分別論處上訴人甲○○、乙○○（原名楊
智豪）未經許可，持有其他可發射子彈具有殺傷力之改造手槍各
罪刑（甲○○處有期徒刑壹年捌月，併科罰金新台幣拾萬元；乙
○○處有期徒刑壹年陸月，併科罰金新台幣拾萬元；罰金部分如
易服勞役，均以銀元佰元即新台幣玖佰元折算壹日；扣案之改
造手槍壹支【含彈匣壹個，槍枝管制編號：0000000000號】沒收
）之判決，駁回上訴人等在第二審之上訴，固非無見。
惟按認定犯罪事實所憑之證據，其為訴訟上之證明，須於通常一
般之人均不致於有所懷疑，而得確信其為真實之程度者，始得據
為有罪之認定，倘其證明尚未達到此一程度，而有合理之懷疑存
在時，遽為有罪之認定，自非適法。本件原判決認定：甲○○於
民國九十三年二月十八日凌晨一時許，打電話給乙○○，詢問乙
○○是否願至其位於台北縣新莊市○○路九二四號二樓住處，觀
看其手邊所持有之具殺傷力之改造手槍，乙○○表示願意，由堂
弟楊守民騎機車載其至甲○○上開住處。甲○○於乙○○到達住
處後，將其前自不詳時間起基於未經許可持有其他可發射子彈具
有殺傷力改造手槍之犯意所持有改造手槍一支（含彈匣一個，槍
枝管制編號：0000000000號，係由仿WALTHER廠PPK/S型半自動手
槍製造之玩具手槍換裝土造金屬槍管而成之改造手槍）、不具殺
傷力之改造手槍一支（含彈匣一個，槍枝管制編號：0000000000
號，係仿BERETTA廠Ｍ9型半自動手槍製造之玩具手槍）及不具殺
傷力之改造子彈三顆（具子彈外型之實心金屬物）交付乙○○觀
看，並表示願暫交由乙○○持有保管，乙○○竟基於未經許可持
有其他可發射子彈具有殺傷力之改造手槍之犯意，同意收受該具
殺傷力改造手槍一支，未經中央主管機關許可而持有之。嗣於同
日凌晨三時二十分許，乙○○由楊守民騎機車載返家途中，於台
北縣新莊市○○路九二四號附近之二重疏洪道，為警當場查獲，
並扣得上開具殺傷力之改造手槍一支及不具殺傷力之改造手槍一
支、改造子彈三顆等情，雖已在判決內說明其依憑之證據及理由
。並在判決內對甲○○所稱：「當天下午是楊智豪（即乙○○）
先打電話給我，我有回電，他說要來找我，我在電話中有跟他說
住處的地址，一直到案發當天凌晨才到我家，並拿一把槍三顆子
彈問我說要不要買，一支五萬，我就看看說，我不要，請他帶回
去」「案發當天是被告楊來我化成路住處找我」、「他說他有事
要找，到我家後就拿出一把槍，他說還有另一把在車上，他將槍
借給我看，我說拿這個給我做什麼，我沒有用到，他說這個大約
值多少錢，我回答說我不知道，後來他在我家聊了一下，之後過
了一、二十分鐘他就回去了」云云有利於己之辯解，以甲○○前
後所供不一，乙○○及證人楊守民於警詢、偵查及第一審時均稱
或證稱係甲○○將系爭扣案槍、彈交給乙○○，而非乙○○主動
持槍、彈前往等語，彼此所述大致相符，並無矛盾或不合常情之
處，乙○○及證人楊守民於遭警查獲之初，屬事發突然，客觀上
應難勾串情況下，較諸甲○○前述不一致之說詞，應較足採信等
語，加以指駁。但查具殺傷力之槍枝在我國屬違禁物，取得不易
，價值不斐，而非法持有具殺傷力之槍枝係嚴重之犯罪行為，為
通常一般之人所明知之事實。本件依原判決理由之說明：甲○○
於偵查中稱：「我跟乙○○認識二、三個月，碰面大概一、二次
，案發前很少跟乙○○聯絡，都是用電話聯絡」等語；乙○○於
警詢、偵查中亦稱：「我與甲○○是朋友關係，是由我表哥介紹
，剛認識二天（偵查中改稱認識不到一天），甲○○平時沒有常
與我打電話聯絡」等語，二人所供雖有些許出入，但同係陳明二
人才剛認識未久，且平常亦不太聯絡之事實，因此渠等應難認有
何交情或多少認識可言。且乙○○曾經有違反槍砲彈藥刀械管制
條例前案（卷附前案紀錄表），應知販賣槍枝係嚴重觸法之事等
情（見原判決第一八頁），如屬無誤。依一般經驗法則，甲○○
是否可能將價值不斐之系爭具殺傷力之槍枝等物，交予並不熟識
之乙○○持回保管？客觀上顯有合理之懷疑存在。又犯槍砲彈藥
刀械管制條例之罪，於偵查或審判中自白，並供述全部槍砲、彈
藥、刀械之來源及去向，因而查獲或因而防止重大危害治安事件
之發生者，減輕或免除其刑，同條例第十八條第四項訂有明文，
乙○○是否為邀輕刑而為不利於甲○○之供述，非無可能。且甲
○○於第一審已辯稱：「楊隔二天打電話跟我說他被警抓到，他
說他有將我供出來，因為若不將我供出來他無法交保，我問他為
何要害我，他說他不得已等等之類的話」等語（見第一審卷第二
四頁），為何不足以採信，原判決並未說明其理由，則乙○○及
楊守民不利於甲○○之供述，是否可信，自存有疑問。又依乙○
○於偵查中之供詞，其去甲○○家樓上時，共有五人在屋內（見
九十三年度偵字第三七七五號偵查卷第二六至二七頁），果爾，
甲○○之選任辯護人於原審具狀要求傳喚證人楊守民、乙○○、
洪正佳（具狀稱地址容後補呈），並聲請將甲○○、乙○○二人
送請法務部調查局測謊鑑定，並稱楊守民、乙○○持槍向甲○○
兜售時候，有證人洪正佳在場云云，即非全然無據。因關係究竟
係甲○○之辯解及楊守民、乙○○不利於甲○○之供述，以何者
為可採之判斷，亦與乙○○有無槍砲彈藥刀械管制條例第十八條
第四項之適用有關，自有再加調查、審認之必要。上訴意旨分別
指摘原判決不當，尚非全無理由，應認有撤銷發回更審之原因。
據上論結，應依刑事訴訟法第三百九十七條、第四百零一條，判
決如主文。
中    華    民    國  九十七  年   十二   月   十八   日
                      最高法院刑事第二庭
                          審判長法官  莊  登  照
                                法官  黃  一  鑫
                                法官  許  錦  印
                                法官  劉  介  民
                                法官  蔡  國  在
      本件正本證明與原本無異
                                      書  記  官
中    華    民    國  九十七  年   十二   月  二十二  日
                                                      K


司法院資訊處製作；財團法人民間司法改革基金會備份。
